臺灣臺中地方法院民事裁定           
                                   110年度司繼字第2612號
聲  請  人  合作金庫資產管理股份有限公司

法定代理人  蔡見興  



上列聲請人聲請為被繼承人許錦昌選任遺產管理人事件，本院裁
定如下：
    主  文
聲請駁回。
程序費用由聲請人負擔。
    理  由
一、本件聲請意旨略以：被繼承人許錦昌（男，民國00年0月00
    日生）為聲請人之債務人，惟被繼承人於94年2月6日死亡，
    其第一、二、三順位繼承人均拋棄繼承權，無第四順位繼承
    人，是否仍有應繼承之人不明，而其親屬會議並未於1個月
    內選定遺產管理人，致聲請人就其遺產無法行使權利，是為
    保債權之圓滿，爰依民法第1178條第2項規定，請求選任被
    繼承人之遺產管理人云云。
二、按繼承，因被繼承人死亡而開始；繼承開始時，繼承人之有
    無不明者，由親屬會議於一個月內選定遺產管理人，並將繼
    承開始及選定遺產管理人之事由，向法院報明；無親屬會議
    或親屬會議未於前條所定期限內選定遺產管理人者，利害關
    係人或檢察官，得聲請法院選任遺產管理人，並由法院依前
    項規定為公示催告，民法第1147條、第1177條及第1178條第
    2項分別定有明文。次按，遺產繼承人，除配偶外，依左列
    順序定之：一、直系血親卑親屬。二、父母。三、兄弟姊妹
    。四、祖父母；又先順序繼承人均拋棄其繼承權時，由次順
    序繼承人繼承。其次順序繼承人有無不明或第四順序之繼承
    人均拋棄其繼承權者，準用關於無人承認繼承之規定，為民
    法第1138條及第1176條第6項所明定。又此所謂繼承開始時
    ，繼承人之有無不明，係指有無配偶及民法第1138條各款血
    親不明之謂，如確有繼承人存在，即不得謂繼承人有無不明
    （最高法院82年度台上字第1330號民事判決參照）。
三、經查：
(一)聲請人主張被繼承人許錦昌於民國94年2月6日死亡，而其  
    繼承人有向本院聲請拋棄繼承，業據聲請人提出被繼承人  
    許錦昌之除戶戶籍謄本及本院家事法庭110年4月15日中院  
    麟家癸94繼620字第1100026393號函為證，堪信為真實。
(二)然查，經本院函請台中○○○○○○○○○○○提供被繼    承人許錦
  昌之第一順序至第四順序繼承人戶籍資料，依該所
    檢送戶籍資料所示，被繼承人許錦昌於94年2月6日死亡時，
    其配偶黃淑慧、長男許耀銘、次男許富雄、長女許祝月、次
    女許如玉、三女許曉娟、孫女許貴淑、孫女許慧住、孫女許
    慧仙、孫女許芳瑜均尚生存，足認被繼承人許錦昌死亡時，
    尚有合法繼承人存在。而上開繼承人中，除配偶黃淑慧、長
    男許耀銘、次男許富雄、長女許祝月、次女許如玉、三女許
    曉娟已於本院94年度繼字第620號拋棄繼承事件中聲明拋棄
    繼承外，尚有孫女許貴淑、孫女許慧住、孫女許慧仙、孫女
    許芳瑜未為拋棄繼承，此有本院前案索引卡查詢資料附卷可
    稽，並經本院依職權調取94年度繼字第620號案卷查核屬實
    。
(三)據此，因被繼承人許錦昌死亡時，尚有第一順序合法繼承  
    人存在且未向本院為拋棄繼承，核非繼承人有無不明之情  
    形。揆諸前揭規定，本件聲請人聲請選任被繼承人許錦昌  
    之遺產管理人，於法未合，應予駁回。
四、依家事事件法第97條、非訟事件法第21條第1項前段，裁定
    如主文。
中　　華　　民　　國　　110 　年　　12　　月　　6 　　日
                  家事法庭  司法事務官　張吉祥
以上正本係照原本作成。
如不服本件裁定，得於裁定書送達之翌日起10日內，以書狀敘述
理由，向本庭提起抗告，並應繳納抗告費新台幣1000元。
中　　華　　民　　國　　110 　年　　12　　月　　6 　　日
                            書  記  官　江慧貞